臺灣高等法院刑事裁定
109年度毒抗字第258號
抗  告  人
即  被  告  傅偉傑



上列抗告人即被告因違反毒品危害防制條例案件，不服臺灣新竹
地方法院109年度毒聲字第109號，中華民國109年9月29日裁定（
聲請案號：臺灣新竹地方檢察署109年度毒偵字第533號、第905
號、109度聲觀字第91號），提起抗告，本院裁定如下：
    主  文
抗告駁回。
    理  由
一、原裁定意旨略以：抗告人即被告傅偉傑分別於108年12月11
    日上午某時許、109年4月7日上午某時許，在新竹縣○○市○○○
    街000巷0弄00號租屋處，分別施用第二級毒品甲基安非他命
    各1次之事實，業據被告於偵查中坦承不諱，並有新竹縣政
    府警察局毒品犯罪嫌疑人尿液採驗作業管制紀錄（檢體編號
    ：北108228號、北109069號）、台灣尖端先進生技醫療股份
    有限公司109年1月17日、109年4月24日濫用藥物檢驗報告各
    1份在卷可稽，被告施用第二級毒品犯行堪以認定。又被告
    前未曾因施用毒品而經法院裁定觀察勒戒、施以強制戒治，
    檢察官依其職權依法裁量，向原審聲請將被告送勒戒處所觀
    察、勒戒，於本案中未見有違法或濫用裁量權之情事。爰依
    毒品危害防制條例第20條第1項，裁定被告應入勒戒處所觀
    察、勒戒等語。
二、抗告意旨略以：抗告人雖有吸食毒品之惡習，然經立法修正
    後，亦可裁處令抗告人於指定醫院以替代療法替代觀察勒戒
    云云。
三、按毒品危害防制條例第20條之規定業於109年1月15日修正公
    布，於同年7月15日施行，其中第3項原先規定為「依前項規
    定為觀察、勒戒或強制戒治執行完畢釋放後，5年後再犯第1
    0條之罪者，適用本條前2項之規定」，修正後改為「依前項
    規定為觀察、勒戒或強制戒治執行完畢釋放後，3年後再犯
    第10條之罪者，適用前2項之規定」，觀之修正後規定，僅
    就行為人經觀察、勒戒或強制戒治後再施用毒品而得適用初
    犯處遇之時間，自5年後放寬為3年後，且同條第1、2項並未
    修正，本案並非施用毒品後再犯之情形，自無須比較新舊法
    ，先予說明。又犯毒品危害防制條例第10條之罪者，檢察官
    應聲請法院裁定，令被告入勒戒處所觀察、勒戒，其期間不
    得逾2月，毒品危害防制條例第20條第1項定有明文。
四、經查：
  ㈠被告於上開時地，分別施用第二級毒品甲基安非他命各1次，
    嗣為警查獲後採集其尿液送驗，呈甲基安非他命陽性反應等
    情，業據被告於偵查中坦承不諱，並有新竹縣政府警察局毒
    品犯罪嫌疑人尿液採驗作業管制紀錄（檢體編號：北108228
    號、北109069號）、台灣尖端先進生技醫療股份有限公司10
    9年1月17日、109年4月24日濫用藥物檢驗報告各1份在卷可
    稽，被告前揭自白核與事實相符，堪信為真實，足認確有施
    用第二級毒品甲基安非他命犯行。
  ㈡87年立法通過之毒品危害防制條例，於立法理由中表示施用
    毒品者，除係刑事法意義之犯人外，並具有病人之特色。97
    年4月30日修正公布、同年10月30日施行及109年1月15日修
    正公布、同年7月15日施行之毒品危害防制條例第24條第1項
    之規定對於「初犯」及「3年後再犯」毒癮治療方式，採行
    「觀察、勒戒」與「緩起訴之戒癮治療」並行之雙軌模式。
    前者係以監禁式治療為特色，目的在求短時間內隔絕施用毒
    品者之毒品來源，務使其專心戒除毒癮；後者則係以社區醫
    療處遇替代監禁式治療，使尚未嚴重成癮或衷心戒毒之施用
    毒品者得以繼續其正常家庭與社會生活，避免其等因尋求戒
    癮治療而失去親情支持或被迫中斷學業、工作。又行政院依
    毒品危害防制條例第24條第3項授權而訂定「毒品戒癮治療
    實施辦法及完成治療認定標準」，明定戒癮治療之實施對象
    ，為施用第一級毒品海洛因、嗎啡、鴉片及前開相類製品與
    第二級毒品者（第2條第1項）；並規定被告有下列情事之一
    時，不適合為附命完成戒癮治療之緩起訴處分。但無礙其完
    成戒癮治療之期程者，不在此限：「一、緩起訴處分前，因
    故意犯他罪，經檢察官提起公訴或判決有罪確定。二、緩起
    訴處分前，另案撤銷假釋，等待入監服刑。三、緩起訴處分
    前，另案羈押或執行有期徒刑」（第2條第2項）。上開戒癮
    治療實施辦法即可作為裁量判斷之輔佐標準。立法者既賦予
    檢察官選擇上述雙軌制度之權限，則檢察官之職權行使，法
    院原則上應予尊重，僅就檢察官之判斷有違背法令、事實認
    定有誤或其他裁量重大明顯瑕疵等事項，予以有限之低密度
    審查（本院107年法律座談會第22號審查意見及106年法律座
    談會第37號審查意見參照）。另毒品危害防制條例觀察、勒
    戒之規定，係對施用毒品成癮者所為之積極矯治措施之保安
    處分，目的在斷絕施用毒品者對毒品之依賴，屬強制規定，
    除經檢察官審酌個案情形，依毒品危害防制條例第24條第1
    項為附命完成戒癮治療之緩起訴處分，可排除觀察、勒戒之
    適用外，即應向法院聲請裁定將被告送勒戒處所觀察、勒戒
    ，非謂被告不具有「毒品戒癮治療實施辦法及完成治療認定
    標準」所定不適合為戒癮治療之事由存在，檢察官即應為附
    命完成戒癮治療之緩起訴處分，此不待言。
　㈢被告前未曾因施用毒品，經法院裁定觀察、勒戒或強制戒治
    等情，有本院前案紀錄表1份在卷可憑，則原審依檢察官之
    聲請，依毒品危害防制條例第20條第1項、觀察勒戒處分執
    行條例第3條第1項之規定，裁定送勒戒處所觀察、勒戒，經
    核並無違誤。抗告人雖辯稱應給予其前往指定醫院接受戒癮
    治療之處遇云云，然檢察官經審酌後，未依毒品危害防制條
    例第24條規定，對被告為附命完成戒癮治療之緩起訴處分，
    依毒品危害防制條例第20條之規定，聲請原審法院將被告裁
    定送勒戒處所觀察、勒戒，此乃檢察官裁量權之行使結果，
    法院原則上應予尊重，尚無自由斟酌以其他方式替代之權，
    此外，查無檢察官之判斷有違背法令、事實認定有誤或其他
    裁量重大明顯瑕疵之處，依前揭說明，原審法院依檢察官聲
    請命被告入勒戒處所觀察、勒戒，自無違誤，抗告意旨所指
    顯無理由。
五、綜上所述，原審以抗告人確有施用第二級毒品甲基安非他命
    之犯行，裁定令被告入勒戒處所觀察、勒戒，核其認事用法
    ，並無違誤或不當。抗告意旨執前詞提起抗告，為無理由，
    應予駁回。
據上論斷，應依刑事訴訟法第412條，裁定如主文。
中　　華　　民　　國　　109 　年　　11　　月　　27　　日
                  刑事第九庭    審判長法　官  潘翠雪
                                      法　官  曾德水
                                      法　官  俞秀美
以上正本證明與原本無異。
不得再抗告。
                                      書記官  謝崴瀚
中　　華　　民　　國　　109 　年　　11　　月　　30　　日